臺灣雲林地方法院刑事判決
109年度訴字第144號
公  訴  人  臺灣雲林地方檢察署檢察官
被      告  劉沛喬



選任辯護人  王炳人律師
上列被告因詐欺案件，經檢察官提起公訴（108年度偵字第289號
、第4553號），被告就被訴事實為有罪之陳述，經合議庭裁定由
受命法官獨任進行簡式審判程序，判決如下：
    主      文
劉沛喬犯三人以上共同詐欺取財罪，共肆罪，均處有期徒刑壹年
參月。應執行有期徒刑壹年陸月。緩刑參年，緩刑期間付保護管
束，並應於本判決確定之日起壹年內，向執行檢察官指定之政府
機關、政府機構、行政法人、社區或其他符合公益目的之機構或
團體，提供捌拾小時之義務勞務。扣案如附表二編號1所示之物
及犯罪所得新臺幣壹仟參佰捌拾參元均沒收。
    事實及理由
壹、犯罪事實
一、劉沛喬依其智識、社會經驗，可預見真實姓名年籍不詳、於
    通訊軟體LINE使用暱稱「一路長紅」、「陳新元」、「陳經
    理」、「CHEN」之成年人（下稱「一路長紅」等人），其等
    所指示楊淑伶（楊淑伶所涉部分業經本院審結）提供金融帳
    戶帳號供他人匯入款項，並由楊淑伶提領款項後交付予劉沛
    喬，復由劉沛喬交付李珊妤（李珊妤所涉部分業經本院審結
    ）收受後，再由李珊妤交付予所指定之他人，劉沛喬因此可
    獲得月薪新臺幣（下同）2萬6,000元，如上之工作內容即可
    獲取前揭報酬極有可能係遂行詐欺取財犯行之3人以上，以
    實施詐術為手段之具有持續性、牟利性之有結構性詐欺集團
    犯罪組織，劉沛喬竟因需錢孔急，縱使楊淑伶提供金融帳戶
    並提領不詳之人匯入款項後，交付劉沛喬層轉李珊妤收受並
    交付指定他人之行為，均係詐欺集團犯罪組織遂行加重詐欺
    取財及掩飾特定犯罪所得去向之洗錢行為之一部分，仍不違
    背其本意，且同時基於參與犯罪組織之不確定故意，於民國
    107年12月17日加入「一路長紅」等人所屬之詐欺集團犯罪
    組織，負責收取車手所提領詐欺款項之工作。劉沛喬於加入
    上開詐欺集團期間，即與上開真實姓名、年籍不詳之詐欺集
    團成員間，共同基於意圖為自己不法所有之3人以上共同犯
    詐欺取財及隱匿詐欺所得去向之一般洗錢不確定故意犯意聯
    絡，先由該詐欺集團不詳成員，以如附表一編號1至4所示詐
    騙方法，詐欺如附表一編號1至4所示之告訴人，致渠等陷於
    錯誤而於如附表一編號1至4所示之匯款時間、地點，依詐欺
    集團成員之指示將如附表一編號1至4所示之款項匯至楊淑伶
    名下如附表一編號1至4所示帳戶內，楊淑伶復依不詳詐欺集
    團成員之指示，於如附表一編號1至4所示之提領時間、提領
    地點，提領如附表一編號1至4所示之提領金額，並依詐欺集
    團成員之指示於如附表一「收水欄」所示時間、地點交付劉
    沛喬，劉沛喬並將收受之金錢交付李珊妤收受後，層轉交予
    該詐欺集團不詳成員，以此方式製造金流斷點，致無從追查
    而隱匿上開詐欺所得之去向。楊淑伶於107年12月27日13時5
    5分許，在國泰世華銀行斗六分行提領呂作三匯入之18萬元
    後，因行跡可疑，為警上前盤查而查獲，復經楊淑伶配合警
    方而循線查獲劉沛喬，並當場扣得如附表二編號1至10所示
    之物。復因呂作三、陳曾素雲、王霞、簡秀珍發覺受騙後報
    警處理，經警調閱監視器錄影畫面，始循線查悉上情。　
二、案經呂作三、陳曾素雲、王霞、簡秀珍訴由雲林縣警察局報
    告臺灣雲林地方檢察署檢察官偵查起訴。
貳、程序部分
    被告劉沛喬所犯之罪，係死刑、無期徒刑、最輕本刑為3年
    以上有期徒刑以外之罪，亦非高等法院管轄第一審案件，被
    告就前揭被訴事實為有罪之陳述，經依法告知簡式審判程序
    之旨，並聽取當事人及辯護人之意見後，本院合議庭認無不
    得或不宜依簡式審判程序進行之情形，爰依刑事訴訟法第27
    3條之1第1項規定，裁定本案由受命法官獨任進行簡式審判
    程序，是本案之證據調查，依同法第273條之2規定，不受同
    法第159條第1項、第161條之2、第161條之3、第163條之1及
    第164條至第170條規定之限制。
參、認定犯罪事實所憑之證據及理由
一、上揭犯罪事實，業據被告於本院審理時坦承不諱（本院卷二
    第471頁，本院卷三第130頁），而詐欺集團行騙並使如附表
    一編號1至4所示告訴人陷於錯誤匯款至同案被告楊淑伶名下
    如附表一編號1至4所示帳戶，復由同案被告楊淑伶提領的過
    程，核與證人即告訴人呂作三、陳曾素雲、王霞、簡秀珍、
    證人即同案被告楊淑伶配偶邱明輝於警詢時之證述（警2071
    號卷第49至51頁、第70至73頁、第96至97頁，警4082號卷第
    30至31頁、第36至39頁）、證人即同案被告楊淑伶於警詢及
    偵訊時之證述（警4082號卷第2至3頁，警2071號卷第11至15
    頁、第16至18頁反面；偵289號卷第7至9頁反面）大致相符
    ，復有「陳新元」LINE截圖、「一路長紅」LINE截圖、同案
    被告楊淑伶臉書首頁截圖、求職社團臉書首頁截圖、「Ruby
    Wu」與同案被告楊淑伶之MESSENGER對話截圖6張（警2071號
    卷第6頁反面、第7頁正反面、第10頁正反面）、被告與詐欺
    集團成員「RubyWu」、「陳新元」、「一路長紅」之LINE對
    話截圖6張（警4082號卷第16、17頁反面）、證人邱明輝手
    機通話紀錄截圖2張（警2071號卷第10頁）、同案被告楊淑
    伶提款畫面－告訴人呂作三之翻拍照片5張暨熱點資料案件詳
    細列表2份（警2071號卷第19頁正反面、第23至25頁）、同
    案被告楊淑伶提款畫面－告訴人陳曾素雲、王霞之翻拍照片3
    張暨熱點資料案件詳細列表1份（警2071號卷第20至21頁反
    面）、同案被告楊淑伶提款畫面－告訴人簡秀珍之翻拍照片1
    張暨熱點資料案件詳細列表1份（警2071號卷第22頁正反面
    ）、同案被告楊淑伶至雲林縣○○市○○路00號臺灣銀行臨櫃提
    領之監視器影像翻拍照片8張（警4082號卷第40頁正反面）
    、警方陪同同案被告楊淑伶提款之土地銀行自動櫃員機存戶
    交易明細表13張（偵4553號卷第47至50頁）、雲林縣警察局
    107年12月27日14時5分起至同日14時15分止（受執行人：楊
    淑伶）之扣押筆錄、扣押物品目錄表各1份（警4082號卷第1
    9至22頁）、雲林縣警察局107年12月27日16時45分起至同日
    16時55分止（受執行人：劉沛喬）之搜索、扣押筆錄暨扣押
    物品目錄表各1份（警4082號卷第23至26頁）、同案被告楊
    淑伶所申設之中華郵政關廟文衡路郵局帳號00000000000000
    號帳戶之基本資料、交易明細各1份（警2071號卷第46至47
    頁反面）、臺灣銀行仁德分行帳號000000000000號帳戶之開
    戶基本資料、107年12月1日起至108年1月24日止之交易明細
    各1份（警2071號卷第43至45頁）、中國信託商業銀行嘉義
    分行帳號000000000000號帳戶之開戶基本資料、交易明細各
    1份（警2071號卷第36頁反面至37頁反面）、國泰世華銀行
    帳號000000000000號帳戶之客戶基本資料查詢㈠及歷史交易
    明細影本各1份（本院卷三第111至114頁），及有㈠告訴人呂
    作三部分：郵政入戶匯款申請書影本（警2071號卷第60頁）
    、臺灣銀行樹林分行匯款申請書回條聯影本（警2071號卷第
    59頁）、內政部警政署反詐騙案件紀錄表、新北市政府警察
    局樹林分局樹林派出所陳報單、受理各類案件紀錄表、受理
    刑事案件報案三聯單、受理詐騙帳戶通報警示簡便格式表影
    本（警2071號卷第48頁、第52至58頁）各1份，㈡告訴人陳曾
    素雲部分：上海商業儲蓄銀行匯出匯款申請書（回條聯）影
    本（警4082號卷第32頁）、內政部警政署反詐騙諮詢專線紀
    錄表、臺北市政府警察局信義分局三張犁派出所受理刑事案
    件報案三聯單、陳報單、受理詐騙帳戶通報警示簡便格式表
    、165專線協請金融機構暫行圈存疑似詐欺款項通報單影本
    （警4082號卷第27至29頁、第34至35頁）各1份，㈢告訴人王
    霞部分：中華郵政新店公崙郵局存簿封面暨其交易明細影本
    （警2071號卷第76至77頁）、臺北光復郵局郵政跨行匯款申
    請書影本（警2071號卷第78頁）、內政部警政署反詐騙案件
    紀錄表、臺北市政府警察局松山分局中崙派出所陳報單、受
    理各類案件紀錄表、受理刑事案件報案三聯單、受理詐騙帳
    戶通報警示簡便格式表影本（警2071號卷第67至69頁、第74
    至75頁）各1份，㈣告訴人簡秀珍部分：基隆市第二信用合作
    社跨行匯款回條聯影本（警2071號卷第97頁）、基隆市第二
    信用合作社復興分社存摺封面、基隆市警察局第四分局中山
    派出所陳報單、受理各類案件紀錄表、受理刑事案件報案三
    聯單、內政部警政署反詐騙諮詢專線紀錄表、165專線協請
    金融機構暫行圈存疑似詐欺款項通報單、金融機構聯防機制
    通報單影本（警2071號卷第93至95頁、第99頁）各1份在卷
    可稽，復有如附表二所示之物扣案可佐，足認被告之任意性
    自白均與事實相符，俱堪採信。
二、刑法第13條所稱之故意本有直接故意與間接故意之別，條文
    中「行為人對於構成犯罪之事實，明知並有意使其發生者」
    為直接故意，至於「行為人對於構成犯罪之事實，預見其發
    生而其發生並不違背其本意者」則屬間接故意；又間接故意
    與有認識的過失之區別，在於二者對構成犯罪之事實雖均預
    見其能發生，但前者對其發生並不違背其本意，後者則確信
    其不發生。而金融帳戶係作為個人理財及資金流通之工具，
    具有強烈之屬人性，稍具通常社會歷練與經驗之一般人均得
    認知其應妥為使用其個人帳戶，縱偶因特殊情況須將該金融
    帳戶提供予他人使用，亦必深入瞭解該他人之可靠性與用途
    ，再行提供，以免其金融帳戶遭不明人士利用作為與財產有
    關之犯罪工具，並杜絕自己金融帳戶存款遭他人冒用。且現
    今金融機構眾多，一般民眾申請金融帳戶，並無何特殊資格
    限制，任何人皆可自由至各金融機構申請開設多個帳戶，並
    無數量之限制，是依一般人之社會生活經驗，若無故向他人
    收集金融帳戶作為資金出入，就該金融帳戶資料可能供為詐
    欺等不法目的之用，當有合理之預期。又社會上利用他人帳
    戶以行詐騙之事已經媒體披露，並屢經政府為反詐騙之宣導
    ，詐欺份子以各種名目與方式，詐騙被害人誤信為真而依指
    示匯款或轉帳至指定帳戶後，旋遭提領一空之詐騙手法，凡
    具有一定知識及社會經驗之人，均可知悉以支付薪資或對價
    委由他人提供帳戶、提領帳戶款項或收受並轉交大量款項者
    ，目的多係藉此取得不法犯罪所得，且隱匿真正詐欺者身分
    ，以逃避追查。
三、被告於行為時已成年，雖被告自陳於事發前大多打零工（本
    院卷二第460至461頁），惟考量被告僅須依指示至指定地點
    收取款項並轉交指定之他人，即可獲得月薪2萬6,000元之不
    相當報酬，尤其現今社會金融交易模式大多使用數位金融帳
    戶轉帳之方式，以減少提領大量現金所生之風險，而「一路
    長紅」等人所要求被告之工作乃向他人收取高額現金後，再
    交予指定之他人，實與一般金融交易模式不同，若同案被告
    楊淑伶提領款項之來源確屬合法，詐欺集團成員大可自行請
    匯款人將款項匯入自身之金融帳戶以方便提領、查帳，何須
    刻意令同案被告楊淑伶提供帳戶並提領他人匯入款項後交予
    被告，再由被告層轉交予他人，且被告於警詢及偵訊時自陳
    ：「一路長紅」在我向楊淑伶收取款項後，告知我依指示去
    斗六車站附近之麥當勞等候，並打LINE指示會有一個背桃紅
    色背包女子來找我，接著我就在麥當勞廁所交付贓款給該名
    女子，後來「一路長紅」有再指示我去斗六市圓環中國信託
    銀行對面觀察楊淑伶，若楊淑伶旁邊有人或在講電話，都要
    向他回報，並叫我注意是否有人在跟蹤楊淑伶，「一路長紅
    」有交代我收錢時要注意對方是否一個人，而我交付贓款給
    他人時不會交談，她都比手勢叫我把錢交給她，我不會去算
    收了多少錢或交出多少錢，我在107年12月26日開始懷疑這
    個工作有問題等語（警4082號卷第13至18頁；偵289號卷第1
    1至12頁），考量收受他人轉交之現金，依一般通常經驗，
    應會當場確認金額是否正確，而本案被告所收受及轉交之現
    金均非小額，卻未曾當場與對方確認交付或收受之金額為多
    少，且被告交付收受之贓款予上手時，雙方係於麥當勞廁所
    交付，目的應係避免旁人注意，被告所為已與一般社會經驗
    不符，是依憑上開事證，可認被告為本案犯行時，主觀上已
    有懷疑及其所屬詐欺集團成員通知至指定地點向同案被告楊
    淑伶收受復轉交另案被告李珊妤之大量款項，可能為他人不
    法之犯罪所得，仍因自身金錢需求而為之，足見被告參與「
    一路長紅」等人所屬詐欺集團犯罪組織，擔任收水手角色，
    並對於「一路長紅」等人所屬詐欺集團成員利用其行為完成
    詐欺取財犯罪及隱匿因詐欺取財特定犯罪所得去向等節，顯
    有容認發生而不違背其本意之不確定故意，應屬明確。
四、按組織犯罪防制條例所稱之犯罪組織，係指3人以上，以實
    施強暴、脅迫、詐欺、恐嚇為手段或最重本刑逾5年有期徒
    刑之罪，所組成具有持續性或牟利性之有結構性組織；而所
    稱有結構性組織，係指非為立即實施犯罪而隨意組成，不以
    具有名稱、規約、儀式、固定處所、成員持續參與或分工明
    確為必要，組織犯罪防制條例第2條第1項、第2項分別定有
    明文。本案詐欺集團係由不詳之成員以附表一編號1至4所示
    方式詐騙告訴人等人，渠等受詐騙後分別將如附表一編號1
    至4所示之金額匯入同案被告楊淑伶名下如附表一編號1至4
    所示帳戶內，再由同案被告楊淑伶依不詳詐欺集團成員之指
    示提領附表一編號1至4所示帳戶內之款項，並將領得款項交
    予被告，復由被告交付另案被告李珊妤收受後上繳本案詐欺
    集團其他成員，顯非隨意組成之團體，成員至少包含「Ruby
    Wu」、「陳新元」、「陳經理」、「CHEN」、「一路長紅」
    、同案被告楊淑伶、另案被告李珊妤及被告，透過縝密之計
    畫與分工，彼此相互配合，持續以實施詐欺方式牟利之具有
    完善結構之組織，核屬3人以上，以實施詐術為手段，所組
    成具牟利性及持續性之有結構性犯罪組織，合於組織犯罪防
    制條例第2條第1項所稱之犯罪組織無誤。又承前所述，被告
    主觀上對於「一路長紅」等人所屬詐欺集團成員利用其行為
    完成詐欺取財犯罪及隱匿因詐欺取財特定犯罪所得去向等節
    ，顯有容認發生而不違背其本意之不確定故意，且其為賺取
    錢財，對於自己以上揭方式所參與者，屬3人以上，以反覆
    實行詐術為手段，具牟利性及持續性之有結構性組織，而非
    為立即實施犯罪而隨意組成之團體，顯有容認發生而不違背
    其本意之不確定故意，足見其確有參與犯罪組織之不確定故
    意無疑。
五、綜上，本案事證明確，被告所涉犯行均堪認定，應依法論科
    。　　
肆、論罪科刑
一、關於違反組織犯罪防制條例部分：
　　按加重詐欺罪，係侵害個人財產法益之犯罪，其罪數之計算
    ，核與參與犯罪組織罪之侵害社會法益有所不同，審酌現今
    詐欺集團之成員皆係為欺罔他人，騙取財物，方參與以詐術
    為目的之犯罪組織。倘若行為人於參與詐欺犯罪組織之行為
    繼續中，先後多次為加重詐欺之行為，因參與犯罪組織罪為
    繼續犯，犯罪一直繼續進行，直至犯罪組織解散，或其脫離
    犯罪組織時，其犯行始行終結。故該參與犯罪組織與其後之
    多次加重詐欺之行為皆有所重合，然因行為人僅為一參與犯
    罪組織行為，侵害一社會法益，屬單純一罪，應僅就「該案
    中」與參與犯罪組織罪時間較為密切之首次加重詐欺犯行論
    以參與犯罪組織罪及加重詐欺罪之想像競合犯，而其他之加
    重詐欺犯行，祗需單獨論罪科刑即可，無需再另論以參與犯
    罪組織罪，以避免重複評價。是如行為人於參與同一詐欺集
    團之多次加重詐欺行為，因部分犯行發覺在後或偵查階段之
    先後不同，肇致起訴後分由不同之法官審理，為裨益法院審
    理範圍明確、便於事實認定，即應以數案中「最先繫屬於法
    院之案件」為準，以「該案件」中之「首次」加重詐欺犯行
    與參與犯罪組織罪論以想像競合。縱該首次犯行非屬事實上
    之首次，亦因參與犯罪組織之繼續行為，已為該案中之首次
    犯行所包攝，該參與犯罪組織行為之評價已獲滿足，自不再
    重複於他次詐欺犯行中再次論罪，俾免於過度評價及悖於一
    事不再理原則。至於「另案」起訴之他次加重詐欺犯行，縱
    屬事實上之首次犯行，仍需單獨論以加重詐欺罪，以彰顯刑
    法對不同被害人財產保護之完整性，避免評價不足（最高法
    院109年度台上字第3945號判決要旨參照）。查被告所涉犯
    行係於109年2月18日繫屬於本院，有臺灣雲林地方檢察署10
    9年2月18日雲檢永孝108偵289字第1099004032號函所附本院
    收文章戳足憑（本院卷一第13頁），而被告加入本案詐欺集
    團後所實施之加重詐欺取財犯行，本案乃最先繫屬於法院之
    案件，亦有其臺灣高等法院被告前案紀錄表存卷可按（本院
    卷一第11頁），依上說明，被告於本案之首次加重詐欺（即
    附表一編號1）犯行，應併論參與犯罪組織罪。
二、核被告就附表一編號1部分所為（該次為本案之首次犯行）
    ，係犯組織犯罪防制條例第3條第1項後段之參與犯罪組織罪
    、刑法第339條之4第1項第2款之三人以上共同詐欺取財罪、
    洗錢防制法第14條第1項之一般洗錢罪；就附表一編號2至4
    部分所為，均係犯刑法第339條之4第1項第2款之三人以上共
    同詐欺取財罪及洗錢防制法第14條第1項之一般洗錢罪。
三、查附表一編號1至4所示告訴人經詐欺集團詐騙後匯款到同案
    被告楊淑伶名下如附表一編號1至4所示之帳戶，且所匯入之
    款項已由同案被告楊淑伶親自將帳戶內存款領出，復依指示
    將全數款項交付予被告，再由被告交付另案被告李珊妤轉交
    予上手，其等所為均屬本案犯行所不可或缺之重要環節，顯
    係以與本案詐欺集團其他成員共同犯罪之意思而實行本案犯
    行，被告主觀上顯有共同犯罪之意思聯絡，客觀上有相互利
    用彼此之行為作為自己行為一部之行為分擔甚明，是被告與
    同案被告楊淑伶、另案被告李珊妤、「一路長紅」等人及其
    等所屬詐欺集團不詳成員間，就本案犯行有犯意聯絡及行為
    分擔，應論以共同正犯。
四、被告所為如附表一編號1所示犯行部分，為其參與本案詐欺
    集團首次提供帳戶並提領款項，此部分即係以一行為同時觸
    犯參與犯罪組織、三人以上共同詐欺取財及一般洗錢罪，為
    想像競合犯，應依刑法第55條前段規定，從一重之三人以上
    共同犯詐欺取財罪處斷；另其所為如附表一編號2至4所示犯
    行部分，均係以一行為同時觸犯三人以上共同詐欺取財罪及
    一般洗錢罪，為想像競合犯，應依刑法第55條規定，從一重
    之三人以上共同詐欺取財罪處斷。至公訴意旨雖漏未論及被
    告涉犯組織犯罪防制條例第3條第1項後段之參與犯罪組織罪
    、一般洗錢罪，惟前開漏未論及參與犯罪組織罪部分與被告
    所犯如附表一編號1所示三人以上共同詐欺取財犯行有想像
    競合犯之裁判上一罪關係，一般洗錢罪部分與被告所犯如附
    表一編號1至4所示三人以上共同詐欺取財犯行有想像競合犯
    之裁判上一罪關係，自均為起訴效力所及，當為本院應予審
    理之範圍，且本院於審理程序時皆已諭知被告所犯法條尚有
    上揭參與犯罪組織罪及一般洗錢罪部分（本院卷二第418頁
    、本院卷三第118頁），已足保障被告之訴訟防禦權，併此
    敘明。
五、被告所犯上開4罪，犯意各別，行為互殊，均應予分論併罰
    。
六、想像競合犯之處斷刑，本質上係「刑之合併」。其所謂從一
    重處斷，乃將想像競合犯組成之評價上數罪，合併為科刑一
    罪，其所對應之刑罰，亦合併其評價上數罪之數法定刑，而
    為一個處斷刑。易言之，想像競合犯侵害數法益者皆成立犯
    罪，論罪時必須輕、重罪併舉論述，同時宣告所犯各罪名，
    包括各罪有無加重、減免其刑之情形，亦應說明論列，量刑
    時併衡酌輕罪部分量刑事由，評價始為充足，然後依刑法第
    55條前段規定「從一重處斷」，非謂對於其餘各罪可置而不
    論。因此，法院決定處斷刑時，雖以其中最重罪名之法定刑
    ，做為裁量之準據，惟於裁量其輕重時，仍應將輕罪合併評
    價在內（最高法院108年度台上字第4405、4408號刑事判決
    意旨參照）。換言之，想像競合犯在犯罪評價上乃為數罪，
    僅在科刑上以一罪處斷，法院仍應審酌行為人所觸犯各罪之
    不法內涵與罪責內涵，亦即於決定其處斷刑時，無論重罪或
    輕罪之加重、減輕或免除其刑等事由，均應一併予以論述審
    究，始能符合充分評價原則；此與法規競合僅選擇其中最適
    宜之罪名，為實質上一罪，僅能適用該最適宜罪名之規定論
    處罪刑，明顯有別，不容混淆。則被告就其所涉一般洗錢罪
    、參與組織部分，雖為想像競合關係之輕罪，然此罪名並非
    遭重罪吸收而不復存在，倘有依附於該罪名之加重、減輕事
    由，理應詳予列舉斟酌，否則即有刑罰評價不足之疑慮。又
    參與犯罪組織者，其參與情節輕微者，得減輕或免除其刑，
    組織犯罪防制條例第3條第1項但書定有明文。查被告參與本
    案詐欺集團犯罪組織，依指示收取他人遭詐騙款項，就上開
    參與組織犯行，尚難認被告參與犯罪組織之情節輕微，自無
    依上開規定減輕或免除其刑之餘地。洗錢防制法第16條第2
    項：「犯前二條之罪，在偵查或審判中自白者，減輕其刑」
    ，被告於審理中坦承本案洗錢犯行，業如前述，堪認被告對
    上開洗錢之犯行已自白；另組織犯罪防制條例第8條第1項規
    定：「犯第3條之罪自首，並自動解散或脫離其所屬之犯罪
    組織者，減輕或免除其刑；因其提供資料，而查獲該犯罪組
    織者，亦同；偵查及審判中均自白者，減輕其刑。」偵查中
    檢察官雖未就參與組織之犯行訊問被告，惟於警詢時經司法
    警察詢問被告，其表示我剛開始不知道這是詐欺集團收水工
    作，被警方查獲才知道他們真的是詐欺集團，我是107年12
    月加入開始為依指示收錢之工作等語（警4082號卷第11至12
    頁、第13至18頁），堪認被告於警詢時中已坦承本案參與組
    織之犯行，被告對參與組織之犯行已於偵審中自白。被告所
    涉一般洗錢罪、參與組織犯行原均應依上揭自白減輕之規定
    減輕其刑，然依照前揭罪數說明，被告就上開犯行係從一重
    論處三人以上共同詐欺取財罪，然就被告此部分想像競合輕
    罪得減刑部分，本院於依刑法第57條量刑時，將併予審酌，
    附此敘明。
七、爰審酌我國近年來詐欺集團猖獗，除造成遭詐騙之被害人受
    有財物損失，更嚴重影響社會安定秩序，而被告均非無勞動
    能力之人，竟貪圖工作內容不繁重、工時彈性即可取得相當
    一般正職之月薪報酬，而為本案犯行致附表一所示之告訴人
    受有財產損害，復使不法份子得以隱匿真實身分及犯罪所得
    之去向，減少遭查獲之風險，助長犯罪，破壞社會秩序及社
    會成員間之互信基礎甚鉅，所為誠值非難；且本案詐欺集團
    分工細密，此類型之犯罪，乃經過縝密計畫所進行之預謀犯
    罪，本質上雖為詐欺取財之犯罪，但依其人員、組織之規模
    、所造成之損害及範圍，非一般性之詐欺個案可比，犯罪之
    惡性與危害社會安全甚鉅；惟念及被告犯後坦承本案全部犯
    行，態度尚佳；再考量本案詐欺集團詐騙對象人數、所詐得
    款項數額非低及被告涉案程度、參與分工之內容、犯罪情節
    等情；兼衡被告自陳為高職畢業，案發後有在五分埔及餐飲
    業、新竹物流工作，現於小木屋鬆餅上班，月薪約3萬元，
    未婚，無子女，家中尚有媽媽、弟弟之智識程度、家庭生活
    及工作經濟狀況等一切情狀，就被告量處如主文所示之刑，
    暨考量被告本案所為均屬加重詐欺取財及洗錢之集團性犯罪
    ，犯罪方式與態樣均屬雷同，各次犯行之時間，甚為接近，
    對法益侵害之加重效應不大，如以實質累加之方式定應執行
    刑，則處罰之刑度顯將超過其行為之不法內涵，而違反罪責
    原則，爰對被告定如主文所示之應執行刑。　　
八、緩刑之說明
　㈠按行為經法院評價為不法之犯罪行為，且為刑罰科處之宣告
    後，究應否加以執行，乃刑罰如何實現之問題。依現代刑法
    之觀念，在刑罰制裁之實現上，宜採取多元而有彈性之因應
    方式，除經斟酌再三，認確無教化之可能，應予隔離之外，
    對於有教化、改善可能者，其刑罰執行與否，則應視刑罰對
    於行為人之作用而定。倘認有以監禁或治療謀求改善之必要
    ，固須依其應受威嚇與矯治之程度，而分別施以不同之改善
    措施（入監服刑或在矯治機關接受治療）；反之，如認行為
    人對於社會規範之認知並無重大偏離，行為控制能力亦無異
    常，僅因偶發、初犯或過失犯罪，刑罰對其效用不大，祇須
    為刑罰宣示之警示作用，即為已足，此時即非不得緩其刑之
    執行，並藉違反緩刑規定將入監執行之心理強制作用，謀求
    行為人自發性之改善更新。而行為人是否有改善之可能性或
    執行之必要性，固係由法院為綜合之審酌考量，並就審酌考
    量所得而為預測性之判斷，但當有客觀情狀顯示預測有誤時
    ，亦非全無補救之道，法院仍得在一定之條件下，撤銷緩刑
    （參刑法第75條、第75條之1），使行為人執行其應執行之
    刑，以符正義。由是觀之，法院是否宣告緩刑，有其自由裁
    量之職權，而基於尊重法院裁量之專屬性，對其裁量宜採取
    較低之審查密度，祇須行為人符合刑法第74條第1項所定之
    條件，法院即得宣告緩刑，與行為人犯罪情節是否重大，是
    否坦認犯行並賠償損失，並無絕對必然之關聯性（最高法院
    102年度台上字第4161號判決意旨參照）。
  ㈡查被告未曾因故意犯罪受有期徒刑以上刑之宣告，有臺灣高
    等法院被告前案紀錄表1份在卷可憑，其固因一時失慮，致
    罹刑典，然犯後坦承犯行，且與告訴人呂作三、簡秀珍、王
    霞達成調解，願賠償其等所受損害，有本院調解筆錄3份附
    卷可佐（本院卷一第213頁、第215頁、第219頁），並參酌
    告訴人曾陳素雲未於本院安排調解時到庭調解，且無法聯繫
    上等節，有本院公務電話紀錄單1份存卷可查（本院卷一第4
    37頁），堪認被告已知悛悔，且願意填補告訴人等人所受之
    損害。本院審酌被告雖誤蹈法網，然經本案偵、審程序，當
    知所警惕，尚毋庸以刑之執行達到教化其反社會行為之目的
    ，因認對其所宣告之刑，以暫不執行為適當，依刑法第74條
    第1項第1款規定，宣告緩刑3年，以啟自新。而為確保上開
    被告能記取教訓，並強化其法治觀念，使其於緩刑期內能深
    知警惕，戒慎自己之行為，以預防再犯，本院認除前開緩刑
    之宣告外，另有課予其一定負擔之必要，斟酌被告之犯罪情
    節、犯行造成法益侵害之程度、公訴人及被告及其辯護人之
    意見，併依刑法第74條第2項第5款規定，命被告應於本判決
    確定之日起1年內，依執行檢察官之命令，向指定之政府機
    關、政府機構、行政法人、社區或其他符合公益目的之機構
    或團體提供80小時之義務勞務，併依刑法第93條第1項第2款
    之規定，宣告被告於緩刑期間付保護管束，以發揮附條件緩
    刑制度之立意，使其能重新納入法律秩序下之生活。惟倘被
    告違反本院所定命其履行之事項情節重大，足認原宣告之緩
    刑難收預期效果，而有執行刑罰之必要者，檢察官得依刑事
    訴訟法第476條、刑法第75條之1第1項第4款之規定，聲請撤
    銷本案緩刑之宣告，附此敘明。
九、本案不予宣告強制工作之理由 
　　組織犯罪防制條例第3條第3項規定「應於刑之執行前，令入
    勞動場所，強制工作，其期間為3年」，而未依個案情節，
    區分行為人是否具有反社會的危險性及受教化矯治的必要性
    ，一律宣付刑前強制工作3年。然則，衡諸該條例所規定之
    強制工作，性質上原係對於有犯罪習慣，或因遊蕩、懶惰成
    習而犯罪者，所為之處置，修正後該條例既已排除常習性要
    件，從而，本於法律合憲性解釋原則，依司法院釋字第471
    號關於行為人有無預防矯治其社會危險性之必要，及比例原
    則等與解釋意旨不相衝突之解釋方法，為目的性限縮，對犯
    該條例第3條第1項之參與犯罪組織罪者，視其行為之嚴重性
    、表現之危險性、對於未來行為之期待性，以及所採措施與
    預防矯治目的所需程度，於有預防矯治其社會危險性之必要
    ，且符合比例原則之範圍內，由法院依該條例第3條第3項規
    定，一併宣告刑前強制工作（最高法院108年度台上大字第2
    306號裁定意旨參照）。查被告雖犯組織犯罪防制條例第3條
    第l項後段之參與犯罪組織罪，惟本院考量被告在詐欺集團
    中主要擔任第一層收水之角色，可知被告係居於集團下游之
    角色，並非核心首腦或舉足輕重之人物，且本案參與期間非
    長即遭查獲，涉入程度非深，犯罪情節及惡性非屬重大，佐
    以其亦非親自實施詐騙行為之人，行為之嚴重性非高，復經
    本院就其首次犯行量處罪刑，透過刑罰之執行，應可矯治並
    預防其再度危害社會，暨其自陳案發後均有工作，現在於小
    木屋鬆餅任職等情，尚難認被告有何需預防矯治其社會危險
    性而宣告強制工作之必要，爰不對被告宣告強制工作。
十、沒收
　㈠犯罪所用之物
　  扣案如附表二編號1所示三星廠牌手機（含門號0000000000
    號SIM卡1張），為被告所有，且為供本案犯罪所用之物，已
    據其於本院審理時供述明確（本院卷二第452頁，本院卷三
    第131頁），爰依刑法第38條第2項前段規定宣告沒收之。至
    於扣案如附表二編號6至10之記帳明細、車票、車資證明、
    餐費證明，雖係被告所有且為供其本案犯罪所用之物，惟衡
    諸上開資料，僅供其向「一路長紅」等人回報收水過程中所
    支出之餐旅費，本身無實際價值，因認尚無沒收之實益，沒
    收不具有刑法上之重要性，故依刑法第38條之2第2項之規定
    ，均不予宣告沒收。另扣案其他如附表二編號2、3、5所示
    之金融帳戶金融卡、提款機交易明細，均非屬供本案犯罪所
    用之物，且非屬違禁物，故均不予沒收。
　㈡犯罪所得
　⒈查被告於準備及審理程序中均供稱：其未領得報酬，但如附
    表二編號4所示扣案現金3,000元，其中1,383元為其於107年
    12月26日、27日向其下游收取贓款後，尚未上繳本案詐欺集
    團上游之款項，該款項係詐欺集團提供其作為車資及餐費使
    用，而另外1,617元為自己原本的錢等語明確（本院卷三第1
    31頁），本院復查無證據足資證明被告就所收取之贓款，於
    扣除上開報酬外，另有事實上之處分權，依前開說明，被告
    本案獲取之報酬為1,383元，縱經被告陳稱此係用於支付車
    資、餐費，然犯罪所得無須扣除成本，是就被告此部分因加
    入詐欺集團而取得之1,383元，應認為其犯罪所得，應依刑
    法第38條之1第1項前段規定諭知沒收。又上開贓款縱於沒收
    裁判確定時移轉為國家所有，告訴人4人對於該贓款之權利
    或因被告本案犯行而得行使之債權，均不受影響，告訴人4
    人並依法得向執行機關即檢察官聲請發還（參刑法第38條之
    3第2項規定、刑事訴訟法第473條第1項規定）。至於扣案現
    金1,383元雖亦屬洗錢防制法第18條第1項所定之洗錢標的，
    然此筆款項既屬犯罪所得，並已依前述規定宣告沒收，基於
    禁止重複沒收原則，自無再適用洗錢防制法第18條第1項規
    定宣告沒收之必要。
　⒉被告收取同案被告楊淑伶交付之款項，除上開扣案之現金1,3
    83元外，均交由另案被告李珊妤上繳其他詐欺集團成員，非
    屬被告所有，亦非在被告實際掌控中，其就所隱匿之財物不
    具所有權及事實上處分權，無從依洗錢防制法第18條第1項
    就所提領全部金額諭知沒收，併予敘明。
伍、應適用之法律
一、刑事訴訟法第273條之1第1項、第299條第1項前段。
二、組織犯罪防制條例第3條第1項後段。
三、洗錢防制法第14條第1項。
四、刑法第11條前段、第28條、第339條之4第1項第2款、第55條
    前段、第51條第5款、第74條第1項第1款、第2項第5款、第9
    3條第1項第2款、第38條第2項、第38條之1第1項前段。
五、刑法施行法第1條之1第1項。　　
本案經檢察官郭智安提起公訴，檢察官黃煥軒、李松諺、蕭仕庸
到庭執行職務。　　　　
中    華    民    國   110    年    10    月    19    日
                  刑事第六庭  法  官  簡伶潔
以上正本證明與原本無異。                         
如不服本判決應於收受送達後20日內向本院提出上訴書狀，並應
敘述具體理由；其未敘述上訴理由者，應於上訴期間屆滿後20日
內向本院補提理由書（均須按他造當事人之人數附繕本）「切勿
逕送上級法院」。告訴人或被害人如對於本判決不服者，應具備
理由請求檢察官上訴，其上訴期間之計算係以檢察官收受判決正
本之日期為準。
                              書記官  高士童
中　　華　　民　　國　　110 　年　　10　　月　　20　　日
附錄本案論罪科刑法條全文：
組織犯罪防制條例第3條
發起、主持、操縱或指揮犯罪組織者，處3年以上10年以下有期
徒刑，得併科新臺幣1億元以下罰金；參與者，處6月以上5年以
下有期徒刑，得併科新臺幣1千萬元以下罰金。但參與情節輕微
者，得減輕或免除其刑。
具公務員或經選舉產生之公職人員之身分，犯前項之罪者，加重
其刑至二分之一。
犯第1項之罪者，應於刑之執行前，令入勞動場所，強制工作，
其期間為3年。
前項之強制工作，準用刑法第90條第2項但書、第3項及第98條第
2項、第3項規定。
以言語、舉動、文字或其他方法，明示或暗示其為犯罪組織之成
員，或與犯罪組織或其成員有關聯，而要求他人為下列行為之一
者，處3年以下有期徒刑，得併科新臺幣3百萬元以下罰金：
一、出售財產、商業組織之出資或股份或放棄經營權。
二、配合辦理都市更新重建之處理程序。
三、購買商品或支付勞務報酬。
四、履行債務或接受債務協商之內容。
前項犯罪組織，不以現存者為必要。
以第5項之行為，使人行無義務之事或妨害其行使權利者，亦同
。
第5項、第7項之未遂犯罰之。

刑法第339條之4
犯第339條詐欺罪而有下列情形之一者，處1年以上7年以下有期
徒刑，得併科1百萬元以下罰金：
一、冒用政府機關或公務員名義犯之。
二、三人以上共同犯之。
三、以廣播電視、電子通訊、網際網路或其他媒體等傳播工具，
    對公眾散布而犯之。
前項之未遂犯罰之。

洗錢防制法第14條
有第二條各款所列洗錢行為者，處7年以下有期徒刑，併科新臺
幣5百萬元以下罰金。
前項之未遂犯罰之。
前二項情形，不得科以超過其特定犯罪所定最重本刑之刑。

附表一：
編號 告訴人 詐欺方式 匯款時間、地點 匯款金額(新臺幣) 匯 款 帳 戶 提領人 提領時間 提 領 地 點 提領金額 （不含手續費） 收水人 ①收水時間 ②地點 ③金額  1 呂作三 本案詐欺集團成員於107年12月25日22時許，撥打電話予呂作三，佯稱係其之姪女，欲向其借款購車云云，致其陷於錯誤，而於右列時間，依本案詐欺集團成員之指示操作，匯款右列金額至詐欺集團所指定之右列帳戶內。 107年12月26日12時20分許，在新北市○○區○○街00號中華郵政英郵局臨櫃匯款 29萬8,000元 中華郵政關廟文衡路郵局帳號00000000000000號帳戶（戶名楊淑伶） 楊淑伶 （業經本院審結） 107年12月26日13時16分許 雲林縣○○市○○路0號中華郵政斗六西平路郵局臨櫃提領 25萬元 劉沛喬  ①107年12月26日13時42分許 ②雲林縣○○市○○路0段000號國際巨星數位婚紗公司前 ③25萬元        107年12月26日13時37分許、同日13時38分許、同日13時39分許 雲林縣○○市○○路0段000號全家便利商店斗六永昌店自動櫃員機提領 2萬元、2 萬元、7,000元  ①107年12月26日15時30分許 ②雲林縣○○市○○路000號麥當勞 ③4萬7,000元    107年12月27日12時19分許，在新北市○○區○○街00號臺灣銀行樹林分行臨櫃匯款 22萬元 國泰世華銀行帳號000000000000號帳戶（戶名楊淑伶） 楊淑伶 （業經本院審結） 107年12月27日13時55分許 雲林縣○○市○○路00號國泰世華銀行斗六分行臨櫃提領 18萬元（楊淑伶提領18萬元後，旋為警查獲，未及交付劉沛喬。）    2 陳曾素雲 本案詐欺集團成員於107年12月27日上午某時許，撥打電話予陳曾素雲，佯稱係其之女兒，欲向其借款償還積欠之債務云云，致其陷於錯誤，而於右列時間，依本案詐欺集團成員之指示操作，匯款右列金額至詐欺集團所指定之右列帳戶內。 107年12月27日12時5分許，在臺北市○○區○○路000○0號上海銀行世貿分行臨櫃匯款 25萬元 臺灣銀行仁德分行帳號000000000000號帳戶（戶名楊淑伶） 楊淑伶 （業經本院審結） 107年12月27日12時54分許 雲林縣○○市○○路00號臺灣銀行斗六分行臨櫃提領 37萬元 劉沛喬  ①107年12月27日13時44分許 ②雲林縣○○市○○路0號地球村前 ③50萬8,000元  3 王霞 本案詐欺集團成員於107年12月26日19時30分許，撥打電話予王霞，佯稱係其之同事「程惠珍」，欲向其借款周轉云云，致其陷於錯誤，而於右列時間，依本案詐欺集團成員之指示操作，匯款右列金額至詐欺集團所指定之右列帳戶內。 107年12月27日12時16分許，在臺北市○○區○○路0段000號上海中華郵政臺北光復郵局臨櫃匯款 19萬元 臺灣銀行仁德分行帳號0000000000號帳戶（戶名楊淑伶）  107年12月27日13時35分許、37分許、38分許、39分許 雲林縣○○市○○街0號中國信託斗六分行自動櫃員機提領 2萬元、2萬元、2萬元、9,000元    4 簡秀珍 本案詐欺集團成員於107年12月27日9時許，撥打電話予簡秀珍，佯稱係其之姪女，欲向其借錢周轉云云，致其陷於錯誤，而於右列時間，依本案詐欺集團成員之指示操作，匯款右列金額至詐欺集團所指定之右列帳戶內。 107年12月27日9時10分許，在基隆市○○區○○路000號基隆二信臨櫃匯款 15萬元 中國信託銀行嘉義分行帳號000000000000號帳戶（戶名楊淑伶）  107年12月27日13時17分許 雲林縣○○市○○街0號中國信託斗六分行自動櫃員機提領 6萬9,000元   

附表二：扣案物
編號 扣押物品名稱      數量及單位  所有人  備註                  1                三星廠牌手機（含門號：0000000000號SIM卡1張，IMEI：000000000000000 、000000000000000）  1 支                                                    劉沛喬                              雲檢108 年度保字第42號扣押物品清單（參108 偵289 號卷第25頁）                                                2          中華郵政郵局帳號00000000000000號帳戶金融卡            1 張                              劉沛喬                雲檢108 年度保字第42號扣押物品清單（參108 偵289 號卷第25頁）      3          玉山銀行帳戶0000000000000000號帳號金融卡              1 張                              劉沛喬                雲檢108 年度保字第42號扣押物品清單（參108 偵289 號卷第25頁）      4          現金                                              3,000 元                          劉沛喬                ⒈雲檢108 年度保字第42號扣押物品清單（參108 偵289 號卷第25頁）  ⒉其中1,383元沒收，餘款不沒收  5          提款機交易明細                                      14張                              劉沛喬                雲檢108 年度保字第42號扣押物品清單（參108 偵289 號卷第25頁）      6          記帳明細                                            4 張                              劉沛喬                雲檢108 年度保字第42號扣押物品清單（參108 偵289 號卷第25頁）      7          臺灣高鐵車票                                        8 張                              劉沛喬                雲檢108 年度保字第42號扣押物品清單（參108 偵289 號卷第25頁）      8          計程車車資證明                                      11張                              劉沛喬                雲檢108 年度保字第42號扣押物品清單（參108 偵289 號卷第25頁）      9          餐費證明                                            2 張                              劉沛喬                雲檢108 年度保字第42號扣押物品清單（參108 偵289 號卷第25頁）      10        臺鐵車票                                            1 張                              劉沛喬                雲檢108 年度保字第42號扣押物品清單（參108 偵289 號卷第25頁）